臺灣高雄地方法院民事判決
110年度雄簡字第1891號
原      告  張秋娣  
訴訟代理人  陳永祥律師
被      告  遠見保險經紀人股份有限公司


法定代理人  許學智  


訴訟代理人  江大寧律師
上列當事人間請求給付佣金等事件，本院於民國111年3月1日言
詞辯論終結，判決如下：
    主  文
原告之訴駁回。
訴訟費用由原告負擔。
    事實及理由
一、原告主張：原告前為訴外人永信保險經紀人有限公司（下稱
    永信公司）之員工，於民國98年10月1日與永信公司簽訂事
    業部經紀代理合約書（下稱系爭合約書），約定原告得領取
    從事保險業務之佣金、獎金及津貼。嗣原告將其就永信公司
    之出資額讓與永信公司，並於106 年12月19日簽署協議書（
    下稱系爭協議書）約定，縱永信公司事後有與他公司合併或
    讓與等情事，仍應依系爭合約書給付佣金、獎金、津貼予原
    告。嗣永信公司與被告於107年9月4日合併，並以被告為存
    續公司，被告繼受永信公司之權利義務，自應依系爭合約書
    及系爭協議給付原告佣金、獎金、津貼。詎被告於109 年9 
    月4 日寄發存證信函予原告，以原告就原招攬保單客戶有待
    處理事項未處理為由，拒絕發放109 年9 月至109 年12月之
    佣金、獎金及津貼共計新臺幣（下同）155,006元。被告拒
    絕給付上開佣金並無理由。爰依系爭合約書及系爭協議書提
    起本件訴訟等語，並聲明：被告應給付原告155,006元，及
    自起訴狀繕本送達翌日起至清償日止，按週年利率5％計算之
    利息。
二、被告則以：依系爭協議書第4 條第1 款、第3 款約定，原告
    應服務其原本所招攬之保戶及處理保單需求，原告如有不配
    合處理、拒絕或拖延處理超過期限之情形，被告得終止發放
    原告後續之各項佣金、獎金及津貼。詎自108 年11月起，經
    訴外人全球人壽保險股份有限公司（下稱全球人壽）、富邦
    人壽保險股份有限公司（下稱富邦人壽）等保險公司陸續向
    被告反映，訴外人即原告前所招攬之保單客戶李金蓮、陳靜
    君、周美琴、楊春雄、張禮國、孫木麟、柯芸溱（原名：柯
    朱霙）及黃家蓁有待處理事項未處理，並限期被告處理完成
    。然被告多次聯繫原告以急件處理，均未獲原告置理，致上
    開保戶保單之處理，已逾處理期限，原告不配合之行為已違
    反系爭協議書第4 條第1 、3 款約定，被告自得終止原告後
    續各項佣金、獎金及津貼之發放等語，資為抗辯，並聲明：
    原告之訴駁回。
三、經查，原告前為永信公司之員工，於98年10月1日與永信公
    簽訂系爭合約書，嗣於106 年12月19日簽署系爭協議書。又
    永信公司與被告於107年9月4日合併，並以被告為存續公司
    ，繼受永信公司之權利義務。而原告為李金蓮、陳靜君、周
    美琴、楊春雄、張禮國、孫木麟、柯芸溱及黃家蓁之服務員
    。被告於109 年9 月4 日寄發存證信函予原告，以原告就原
    招攬保單客戶有待處理事項未處理為由，拒絕發放109 年9 
    月至109 年12月之佣金、獎金及津貼共計155,006元予原告
    等情，有系爭合約書、系爭協議書、桃園市政府110年12月2
    3日府經商行字第11091183220號函暨永信公司與被告合併資
    料、各該保戶之要保資料、全球人壽、富邦人壽之會辦單、
    諮詢照會單、原告及下屬業務員名冊、109年9月4日之存證
    信函、原告109年9月至12月佣金計算表在卷可稽（見桃園地
    方法院110年度壢簡字第279號卷【下稱279號卷】第7至12、
    33至34頁、本院卷第145至157、177至193、320至373至393
    、511、515至517、527頁），且為兩造所不爭執，堪信為真
    實。
四、本院之判斷：
　　原告主張被告應給付原告109年9至12月之佣金等共155,006
    元乙節，則為被告所否認，並以前詞置辯，是本院應審酌者
    厥為：被告拒絕發放原告109年9月至12月之佣金，有無理由
    ？茲論述如下：
　　⒈經查，系爭協議書第4條第1、3項約定：「1.如有保單申訴
      案件，乙方（即原告）需配合處理，如乙方不配合處理時
      ，甲方（即被告）得立即中止後續各項佣金、獎金及津貼
      之發放。．．．3.保戶或保險公司提出保單服務要求時，經
      甲方通知乙方，如乙方藉故拒絕或拖延不於期限內處理完
      成並即時回報甲方，甲方得立即中止後續各項佣金、獎金
      及津貼之發放。」，有系爭協議書存卷可憑（見279號卷
      第8頁），是以，原告依約即有配合處理保單服務之義務
      ，如原告未依約即時處理或回報被告時，被告自得拒絕給
      付佣金。次查，被告108年10月至109年9月間，經全球人
      壽、富邦人壽稽催處理李金蓮、陳靜君、周美琴、楊春雄
      、張禮國、孫木麟、柯芸溱及黃家蓁等保戶之保單服務及
      申訴內容等情，有各該保戶諮詢及申訴電話錄音光碟暨譯
      文存卷可查（見279號卷第82頁、本院卷第103至125頁）
      ，並經被告提出全球人壽、富邦人壽之稽催通知可參（見
      本院卷第145至157、195至197頁）。嗣被告於接獲上開稽
      催通知後，向原告催告並限期處理保戶服務等情，亦有被
      告寄發予原告之電子郵件可徵（見本院卷第199至261頁，
      詳細稽催情形如附表所示）。再查，依附表所示之被告稽
      催及原告處理回報情形，原告就保戶李金蓮、陳靜君、周
      美琴、楊春雄、張禮國及黃家蓁之處理狀況，均係經被告
      至少三次稽催通知以上始回覆，且原告回覆處理情形之時
      點，均已距原告首次稽催時點相距兩周以上，甚黃家蓁因
      遲未獲服務，而向財團法人金融消費評議中心申訴有等節
      ，有前開電子郵件及富邦人壽110年3月31日富壽代字第11
      00000881號函、全球人壽110年4月14日全球壽（話）字第
      1100414001號函暨申訴處理資料、稽催通知在卷足憑（見
      297號卷第69至74頁、本院卷第195至261頁）。另柯芸溱
      業已於108年8、9月間即要求提供保單姓名變更之服務，
      然原告遲至109年8月仍未處理，經柯芸溱申訴反映要求變
      更服務員等情，亦有柯芸溱申訴電話錄音光碟暨譯文、全
      球人壽照會單在卷足參（見本院卷第115至116頁、279號
      卷第34、82頁），足認原告確有未積極處理保戶服務，並
      即時回報被告之情事，是依系爭協議書之約定，被告自得
      拒絕給付原告佣金。
　　⒉原告雖主張保險業務服務內容，須依不同保戶需求為相應
      之服務，且需與保戶約定面談、簽名之時點，難認僅憑原
      告未於被告稽催電子郵件之時點內完成服務，即可率認原
      告未盡服務之責等語。惟查，原告函覆被告之各該保戶服
      務內容，多係為電聯保戶、查詢保單之期限、效力等，有
      原告函覆被告之電子郵件在卷足憑（見本院卷第205、219
      、227、239、249、255頁），則原告之服務內容，僅為電
      話聯繫保戶及確認保單之時限、效力等，尚非複雜之服務
      內容，是否須費兩周以上之時間始能處理完成，要非無疑
      。又縱認原告有一時難以聯繫保護之情形，亦應可於被告
      初次稽催通知後之合理時點內，即回覆被告有無法聯繫保
      戶之情事，以利被告回覆全球人壽、富邦人壽，而及時為
      適切之處理，應無於被告多次稽催之期限後，始得回覆有
      難以聯繫客戶之情形。又保戶張禮國之家屬係自行辦理受
      益人順位查詢；柯芸溱、黃家蓁之保單服務（保單姓名變
      更、保費自動扣繳），係經訴外人劉文安辦理等情，並有
      全球人壽110年4月14日全球壽（話）字第1100414001號函
      暨申訴處理內容存卷可查（見279號卷第71至74頁），足
      見原告實未就張禮國、柯芸溱、黃家蓁提供何保單服務。
      綜上，自難認原告有善盡保險服務之責，原告此部分主張
      ，自難認有據。
　　⒊原告雖又主張縱認原告有未盡保戶服務之責之情事，然亦
      僅該部分保戶之佣金不予發放，被告並無權不發放原告之
      所有佣金等語。然查，依系爭協議書第4條第1、3款約定
      之文義，並未約定僅原告未提供保戶服務之部分始不發放
      佣金。且上開約定係藉由被告對原告佣金之發放權限，以
      敦促原告適時、適切提供保戶服務，以維護被告整體之保
      險經紀服務的效率及品質，如認原告僅就未提供服務之保
      戶部分不得受領佣金，就其餘提供服務之保戶部分仍可取
      得佣金，則可能造成原告有逆向選擇權而為選擇性服務，
      自有違系爭協議書第4條第1、3款約定，由被告控管原告
      保戶服務，並藉以維護被告保險經紀業務品質之意旨，而
      難認合理，是原告此部分主張，亦無可採。
五、綜上所述，原告依系爭合約書、系爭協議書，請求被告應給
    付原告155,006元及自起訴狀繕本送達翌日起至清償日止，
    按週年利率5％計算之利息，為無理由，應予駁回。
六、原告聲請訊問李金蓮、陳靜君、周美琴、楊春雄、張禮國、
    孫木麟、柯芸溱及黃家蓁，以資證明原告未有未善盡保戶服
    務等情，然因原告未盡保戶服務之情事，業有全球人壽、富
    邦人壽函復資料及兩造電子郵件內容可佐，並經本院論述如
    上，核無調查之必要，爰不予訊問，附此敘明。　　
七、本件事證已臻明確，兩造其餘攻擊防禦方法及所提證據，核
    與判決結果不生影響，爰不逐一論述，併此敘明。
八、訴訟費用負擔之依據：民事訴訟法第78條。
中　　華　　民　　國　　111 　年　　3 　　月　  22  　日
                  高雄簡易庭  法　官  陳安信
以上正本係照原本作成。
如對本判決上訴，須於判決送達後20日內向本院提出上訴狀。如
委任律師提起上訴者，應一併繳納上訴審裁判費。
中　　華　　民　　國　　111 　年　　3 　　月　　22　　日
                              書記官  蔡妮君  
附表：
編號 保戶姓名 被告受稽催時點及須處理內容 被告通知原告處理時點(是否為急件、處理期限) 原告函覆時點及內容(經第幾次通知) 1 李金蓮 一、照會日期：0000000 二、照會類別：保單相關服務 三、照會內容： 　 (客服人員已與保戶本人確認同意女兒代為詢問)蔡小姐(保戶女兒)來電了解保單繳費問題，經說明後保戶女兒已了解。因原經手人已離職，保戶女兒欲了解保單服務人員為誰？煩請協助與保戶家屬聯繫，謝謝。 一、第一次通知： 　108年11月5日 　「請盡快協助處理，並回覆結果」 二、第二次通知： 　108年11月8日 　「請盡快回覆，感謝您」 三、第三次通知： 　108年11月13日 　「此為第三次通知，若逾期，將依規定辦理，請務必留意，再請盡快回覆及協助處理」 四、第四次通知： 　108年11月18日 　「此為第四次通知，請在11/20中午12點前回覆，逾期將依照規定辦理。請務必留意，請盡快回覆及協助處理。謝謝。」　 ＊經四次通知 ＊108年11月19日 　已經跟蔡小姐聯絡上了 2 陳靜君 一、首次來電日期： 　　108年11月6日 二、照會內容： 　　保戶現欲重新規劃/加保附約商品，故欲取消調整原附件內容，聯電0000000000。敬請貴單位服務人員盡速與保戶聯繫，協助處理相關事宜，謝謝。 一、第一次通知： 　108年11月7日 　「照會單如附件，請於照會單上期限回覆。請於收件日3個工作天2019/11/11內處理並回覆」 二、第二次通知： 　108年11月11日 　「照會單如附件，請於照會單上期限回覆。請於收件日3個工作天2019/11/14內處理並回覆，此為第二次通知。」　 三、第三次通知： 　108年11月14日 　「此為第三次通知，若逾期，將依規定辦理，請務必留意，請在11月19日下午4點前回覆。謝謝。照會單詳如附件。」 四、第四次通知： 　108年11月20日 　「此為第三次通知，若逾期，將依規定辦理，請務必留意，請在11月22日中午12點前回覆。謝謝。照會單詳如附件。」 五、第五次通知： 　108年11月22日 　「此為第五次通知，富邦再次接到保戶電話，已打來催促盡快回覆。若逾期，將依規定辦理，請務必留意，請在11月22日下午5點前回覆。照會單詳如附件。」 ＊經五次通知 ＊108年11月24日 　已跟客接觸，對方說不用我過去處理，她本身已了姊也會自行處理好。11/20有去電陳靜君。 3 周美琴 一、照會日期： 　  108年12月16日 二、照會類別：申請理賠 三、照會內容：保戶表示因意外拉傷，欲了解保單是否能申請理賠？客服人員已線上說明保單內容及應備文件，但保戶仍希望服務人員再與聯繫說明，請協助，謝謝。 一、第一次通知： 　108年12月16日 　「本次為第一次通知，請協助處理並回覆保全結果。」 ＊回覆期限： 　108年12月19日 ＊急迫性最高 二、第二次通知： 　108年12月20日 　「本次為第二次通知，請協助處理並回覆保全結果。」 三、第三次通知： 　108年12月25日 　「本次為第三次通知，請在12月27日中午12點前回覆結果。逾期將依照規定辦理。回覆內容：何時聯繫上客戶？是否依客戶意願辦理，何時協助辦理？」 四、第四次通知： 　108年12月30日 　「本次為第四次通知，請在今日12/30下午4點前回覆結果。如未回覆將依照規定辦理。回覆內容：何時聯繫上客戶？是否依客戶意願辦理，何時協助辦理？」 ＊經四次通知 ＊108年12月31日 　已經聯繫完畢，客戶治療中 4 楊春雄 一、照會日期：109年2月25日 二、照會類別：保單相關服務 三、照會內容： 　　保戶來電表示欲更改受益人，客服已提供申請書，另保戶表示欲保單健診，同時有意投保新商品(著重實支實付醫療)，請與保戶聯絡，謝謝。 一、第一次通知： 　109年2月25日 　「此為第一次通知。請協助處理，並回覆保全結果。」 ＊回覆期限： 　109年2月28日 ＊急迫性最高　 一、第二次通知： 　109年2月27日 　「此為第二次通知。請協助處理，並回覆保全結果。」 ＊回覆期限： 　109年2月29日 ＊急迫性最高 三、第三次通知： 　109年3月3日 　「此為第三次通知。請在3/4下午4點前回覆結果。如未回覆將依照規定辦理。」 ＊急迫性最高　 四、第四次通知： 　109年3月6日 　「此為第四次通知。請在3/6今日下午4點前回覆結果。如未回覆將依照規定辦理。」 ＊急迫性最高　 五、第五次通知： 　109年3月11日 　「此為第五次通知。請在3/11今日下午4點前回覆結果。如未回覆將依照規定辦理。」　 ＊經五次通知 ＊109年3月11日 　有聯絡，客戶一直沒接。會持續再聯絡。 　    六、第六次通知： 　109年3月16日 　「此為第六次通知。請盡快在3/18今日下午4點前回覆結果。如未回覆將依照規定辦理。因上禮拜回覆全球(均以線上系統回覆)，全球未結案，故再一次收到此照會。」　 ＊第六次通知 ＊109年3月16日 　今天早上變更受益人契變書已經簽名完畢了 5 張禮國 一、照會日期：109年5月25日 二、照會類別：申請理賠 三、照會內容： 　  保戶太太陳文鳳小姐來電0800表示，先生已身故，目前要查詢保單內容及確認保單受益人是誰？要申請理賠，請業務人員盡速聯絡服務，謝謝！ 一、第一次通知： 　109年5月26日 　「請在5/28前回覆，謝謝」 二、第二次通知： 　109年6月1日 　「請在0000000前回覆，謝謝」 三、第三次通知： 　109年6月3日 　「本次為第三次通知，請於0000000前回覆處理結果。」 四、第四次通知： 　109年6月8日 　「本次已為第四次照會，請於109/6/10下班前回覆，逾期將依約定辦理，謝謝。」　　 ＊經四次通知 ＊109年6月11日 　經查詢這個保險單是停效的唷 6 孫木麟 一、照會日期：109年6月18日 二、照會類別：保單相關服務 三、照會內容： 　  保戶來電表示，欲了解服務人員張佩芬是否仍在職，若不在職，目前是由哪位服務人員服務？請盡速派員洽聯保戶，謝謝。(PS.保戶目前出車禍仍在復健中，客服已告知傷害特約已於105/10/07到期，故無法申請理賠) 一、第一次通知： 　109年6月23日 　「請於6/29(一)前回覆處理結果，謝謝。」 二、第二次通知： 　109年6月30日 　「請於7/2(四)前回覆處理結過，謝謝。」 三、第三次通知： 　109年7月3日 　「本次已為第三次通知，請於109/7/7(二)下班前回覆，逾期將依約定辦理，謝謝。」　 ＊經三次通知 ＊109年7月3日 　他的保單已經滿期。沒有意外險給付了。也已經跟客戶說過了。 7 黃家蓁 ＊全球人壽通知被告。 　通知日期：109年9月4日 主旨： 「請協助處理黃家蓁申訴案」 說明： 因客戶向FOI(評議中心)申訴，敬請協助於109.9.8前提供以下訊息，以利後續處理。謝謝。 ㈠是否已派員至申訴人家中服務？若派員是否是協助辦理保費自動扣繳(以享有1%折扣)？ ㈡如是協助辦理上述事項，則目前協助辦理進度為何？ ㈢又申訴人表示目前似無服務人員，請櫃公司協助派發固定服務人員，申訴人表示其須有固定對口接洽人員(如有確認服務人員人選，請一併回覆) 二、申訴內容： 　  申請人表示原為國華人壽保單年期25年，現已繳費期滿，近期接獲保證續保直 保單繳費通知，多次聯繫櫃公司希望能派人協助辦理保費自動扣繳，以享有1%折扣，不滿皆未處理(註：繳費期限為9/20)，因此提出申訴。 三、申訴人主張： 　  請求本公司派人協助辦理保費自動扣繳，以享有1%折扣。 一、第一次通知： 　109年8月17日 　「請在109/8/20前回覆處理結果，謝謝。」 二、第二次通知： 　109年8月21日 　「請在109/8/25前回覆處理結果，謝謝。」 三、第三次通知： 　109年8月24日 　「請在109/8/27前回覆處理結果，逾期將依約定辦理，謝謝」 ＊經三次通知 ＊109年9月7日 　下午7:13 　今天又打0000000000客戶電話依然無人接聽。 ＊109年9月7日 　下午7:15 　時間是19點13分 ＊109年9月7日 　下午7:17 　0000000000的手機電話都是轉入語音信箱。    ＊109年9月8日 　該保戶黃家蓁於109年8月28日同時向「全球人壽」及「評議中心」提出客戶申訴在案；本司自109年8月17日起，多次轉發該保戶致電全球人壽客服中心的要求服務電郵給台端，皆未獲得台端任何「回應與回報」，已另行派員於同年8月28日及9月3日「親訪客戶並服務完成」。    ＊被告回覆全球人壽 　通知日期：109年9月4日 ⒈8/28已派員至保戶家裡服務，8/31已寄出保費自動扣繳授權書給貴公司收費科凌振凱先生。 ⒉保戶另要求提供有社保及無社保費率，貴公司於9/2提供費率表給本公司，本公司服務人員於9/3再次前往保戶家中說明，並將客戶所有問題處理完畢。 ⒊因原招攬人員已離職，而經多次通知所屬服務人員協助處理皆未收到回覆，故已於8/28重新指派服務人員劉文安。